【裁判字號】    89,上訴,229
【裁判日期】    890921
【裁判案由】    妨害自由等
【裁判全文】
臺灣高等法院花蓮分院刑事判決                    八十九年度上訴字第二二九號
    上  訴  人  臺灣台東地方法院檢察署檢察官
    被      告  甲○○
右上訴人因被告妨害自由等案件，不服臺灣臺東地方法院八十八年度訴字第三二一號
中華民國八十九年八月十五日第一審判決 (起訴案號：臺灣臺東地方法院檢察署八十
八年度偵字第一二七一號)，提起上訴，本院判決如左：
    主  文
原判決撤銷，發回臺灣臺東地方法院。
    理  由
一、本件公訴意旨略以：被告甲○○意圖為自己不法之所有，於民國八十四年四月間
    ，在台中市○○路○段十號乙○○所經營之「賽諾男飾精品店」，以取保護費為
    由，持槍枝對乙○○、廖述勇、陳瑞益三人恐嚇稱，限渠等於三日內湊足新台幣
    （下同）二十萬元以支付所欠之圍市費。同年五月間，復持續同一之恐嚇犯意，
    以剝奪人身行動自由之意思，約乙○○至台中市○○街藝園茶藝館，持槍逼乙○
    ○湊足保護費，否則要乙○○好看，致乙○○心生畏懼，而打電話求救，後由廖
    述勇、廖煌文等人籌集十萬元，由廖述勇趕至台中市○○路與忠明路口之「變色
    龍」ＰＵＢ店前交付甲○○後，始讓乙○○離去。同年六月二十日甲○○因懷疑
    乙○○報警，即前往乙○○所經營之「賽諾男飾精品店」，至該店後就尾隨乙○
    ○到該店地下室，先以腳踢乙○○，並對乙○○稱你敢報警，現在是要五百萬不
    是一百萬，並限三日內湊足，否則會死的很難看等語，同時持槍對倉庫內之衣服
    連開多槍示警，使乙○○心生畏懼。
二、原審法院以：（一）被告如何於八十四年四月間持槍向乙○○等人恐嚇要二十萬
    元，並於同年五月間以剝奪乙○○自由之方式，使乙○○胞弟廖煌文、廖述勇、
    陳瑞益籌集十萬元，由廖述勇至台中市○○路與忠明南路口之「變色龍」ＰＵＢ
    交付等情，業據被害人乙○○自警訊、偵查、台灣高等法院台中分院審理時指訴
    明確，核與證人廖述勇、廖明煌、陳瑞益於警訊、偵查中證述之情節大致相符。
    另被告復於同年六月二十日持槍至乙○○所開之「賽諾男飾精品」店開槍恐嚇取
    財之犯行，除據其坦承部分犯行外，亦據乙○○自警訊、偵查迄台灣高等法院台
    中分院審理時指訴明確，被告空言否認犯罪恐嚇取財、妨害自由之犯行的說詞不
    足採信，其犯行堪以認定。（二）茲應進一步審究者為被告所稱持以犯上述公訴
    事實的手槍，曾否經判決確定。經查，被告就公訴事實，是持曾因寄藏手槍罪名
    經判決確定之德製九釐米手槍一把作為犯罪工具，已據其警訊中供述明確：
    1.其於八十五年四月二十日警訊中供述：「（問：你對賽諾精品店開槍之槍枝呢
      ？）在董哲明被捕時已交出」、「（問：持槍恐嚇賽諾服飾店是何種槍枝？）
      是九○手槍，就是董哲明被查獲的那支」（以上見台中地檢署八十五年偵字第
      八五六六號卷第十六頁反面、十八頁正面）。
    2.另於同年四月二十四日警訊供述：「（問：台中市○○路○段十號賽諾服飾店
      持槍槍擊恐嚇取財案你和誰一起幹的，取款多少，以何槍枝槍擊？開幾槍？現
      槍於何處，來源為何？該槍是何人所有？）只有我一個人作案而已，我只有拿
      到新台幣十萬元，我持用九○制式（西德製）黑色手槍槍擊的，我共開十多槍
      ，槍是於董哲明被查獲時連該槍一起被查獲的，槍是我的，我是向一位綽號矮
      仔仁借的」、「（問：那為何董哲明知道該九○手槍在南部出事之事，出何事
      ？）我只告訴他我持該槍對賽諾服飾店開槍之事而已」。（三）被告前面之供
      詞，與證人即因與被告甲○○在台中市○村○路八十二號九樓之二居處，共同
      持有前述德製九釐米手槍而遭判刑確定之董哲明於八十五年四月十四日於警訊
      中供述的情節相符〈其於警訊中供稱供稱：「（問：甲○○於何時地交這枝槍
      給你，有何人在場，持槍作何案）我和甲○○住在一起（台中市○村○路八十
      二號九樓之二），住沒一個月（八十四年十月二十六日住到八十四年十一月二
      十二日我被查獲），只有兩人住在一起，該槍甲○○有無作案（該槍以前甲○
      ○曾涉有案件八十四年七月十四日賽諾服飾店槍擊案），我只知道此件事」。
      （四）另本件被告甲○○與證人董哲明於八十四年十一月十七日，在台中市○
      村○路八十二號九樓之二，分別因寄藏及持有前述手槍，而經台中地方法院分
      別判處有期徒刑一年及一年六月確定，亦有台中地法院八十六年度訴緝字一七
      一號及同院八十五年度訴字第一○五三號判決附卷可稽。（五）綜合前面被告
      、證人董哲明案發時經隔離訊問（董哲明於八十五年四月十六日在海軍第一軍
      區司令部看守所接受訊問；甲○○分別於同年四月十日、四月二十日、四月二
      十四日在台中市榮民醫院、南投縣草屯鎮佑民醫院接受訊問）而大致相符之供
      詞及附卷的判決，並參酌亦無其他積極之證據足以證明被告持以公訴事實之手
      槍，是未經起訴或扣案之另一把手槍等情狀，足認被告甲○○於原審調查、審
      理時所稱持以犯公訴事實之槍枝為曾因寄藏槍枝罪名，經判決確定之德製九釐
      米手槍，應堪採信。（六）被告持前述德製手槍犯公訴事實，所犯的罪名為：
      修正前槍砲彈藥刀械管制條例第七條第四項及刑法第三百四十六條之恐嚇取財
      罪、同法第三百零二條之剝奪行動自由罪，而上述三罪名間，顯有方法、結果
      之牽連犯裁判上一罪關係，而被告甲○○所犯違反槍砲彈藥刀械管制條例部分
      部分，已經判決有罪確定（台中地院八十六年度訴緝字第一七一號），則依照
      前開說明，與違反槍砲彈藥刀械管制條例部分有裁判上一罪關係之恐嚇取財、
      妨害自由部分，基於審判不可分原則，自受前開確定判決既判力效力所及為理
      由，為免訴判決之諭知云云。
三、但查：（一）公訴意旨認定被告所犯本件犯罪，曾經臺灣南投地方法院檢察署以
    八十六年偵字第一九八三號偵查，偵查中移併臺灣高等法院臺中分院八十六年度
    上訴字第一二九七號案審理，該案嗣經最高法院於民國八十七年五月七日以八十
    七年度上字第一五七四號判決駁回上訴確定。前揭臺灣高等法院臺中分院判決理
    由六之（三），詳敘本件公訴事實與該院審理中之八十六年度上訴字第一二九七
    號案無連續犯之關係，無裁判上一罪之適用，有該判決書附於臺灣南投地方法院
    檢察署八十七年偵字第一四七號卷第十三頁可按。（二）本件公訴意旨所指被告
    持槍恐嚇之犯行，分別係八十四年四月、五月間及六月二十日，已如前述，而臺
    灣臺中地方法院八十六年度訴緝字第一七一號判決事實之二，明載「綽號矮仔仁
    之男子於八十四年十一月十七日前幾日將德製九釐米手槍一把及子彈十六顆交由
    甲○○保管，甲○○明知未經許可，仍將上揭槍枝及子彈寄藏於與董明哲共居之
    房屋（台中市○村○路八十二號九樓之二）．．」等語，有該判決書附於臺灣南
    投地方法院檢察署八十六年偵字第一九八三號卷第九頁可考。可知被告所為本件
    公訴所指犯行之槍枝顯非八十四年十一月十七日前幾日矮仔仁交其寄藏之槍枝甚
    明（三）綜合前述，原判決認定被告所為公訴所指犯行與台灣台中地方法院八十
    六年度訴緝字第一七一號案有裁判上一罪關係，而為免訴之判決即有不當，檢察
    官執此上訴為有理由，自應由本院不經言詞辯論，撤銷改判，發回原審法院處理
    。
據上論斷，應依刑事訴訟法第三百七十二條，判決如主文。
中      華      民      國      八十九      年     九    月    二十一   日
                                    審判長法官   謝  志  揚
                                          法官   何  方  興
                                          法官   闕  銘  富
右正本證明與原本無異。
如不服本判決應於判決送達後十日內向本院提出上訴狀。其未述理由者，並應於提
出上訴狀後十日內向本院補提理由狀（須附繕本）。
                                        書記官   邱  廣  譽
中      華      民      國      八十九      年     九    月    二十一   日


司法院資訊處製作；財團法人民間司法改革基金會備份。
